【裁判字號】    90,上訴,452
【裁判日期】    900515
【裁判案由】    傷害
【裁判全文】
臺灣高等法院臺南分院刑事判決             九十年度上訴字第四五二號       Ｃ
      上  訴  人
      即  被  告  甲  ○  ○
右上訴人因傷害案件，不服臺灣嘉義地方法院八十九年度易字第一０七六號中華民國
九十年二月二十三日第一審判決（起訴案號：臺灣嘉義地方法院檢察署八十九年度偵
字第六一二四號），提起上訴，本院判決如左：
      主      文
上訴駁回。
      事      實
一、甲○○係乙○○○之子，因阻止乙○○○持銳器毀損其女友停放機車座墊，竟基
    於傷害之犯意，於八十九年九月二十八日下午九時許，在嘉義縣中埔鄉○○村○
    ○路六五五巷十弄三三號住處，徒手將乙○○○推撞路旁停放之車輛，致乙○○
    ○受有腦震盪未伴有意識喪失、右側膝前面開放性傷口淺部四×三公分、左側臉
    、頭皮及頸挫傷、皮下瘀血二處三×二公分、三×三公分等二處、右側前臂挫傷
    、皮下瘀血四×一公分、二×二公分、一×一公分共三處、左側手挫傷、皮下瘀
    血二×一公分等傷害。
二、案經乙○○○訴由嘉義縣警察局中埔分局報告臺灣嘉義地方法院檢察署檢察官偵
    查起訴。
      理      由
一、訊之上訴人即被告甲○○固坦承右揭時地拉扯乙○○○、乙○○○當時有跌倒等
    情不諱（詳原審卷第十頁），然矢口否認涉有右揭傷害犯行，辯稱：當天伊女朋
    友騎機車來，伊母認機車有阻礙通路，即持錐子要刺機車座椅，伊用手欲將其拉
    開，並非毆打，係其自己不小心跌倒撞到受傷，並稱伊未打母親，不認為其有腦
    震盪云云。
二、經查被告如何於右揭時、地傷害犯行，業據告訴人乙○○○於警訊時、偵查、原
    審及本院審理中指訴不移，均指稱：當天我兒子要將他女朋友的機車牽到我家的
    院子，我告訴我兒子說沒有位置，叫他不要牽進來，我有拿鑽子去戳她車子座椅
    ，我兒子就用手將我的身體舉起將我撞到隔壁鄰居車子的玻璃，我當時有暈倒，
    約十分鐘後，我自己慢慢清醒後，才自己打電話到派出所報案。警員到場時，還
    有看到我的腿有受傷，叫我去就醫，我才到仁友醫院包紮，到場的警員就是後來
    幫我作筆錄的警員等情甚詳（詳警卷第三頁、偵卷第六頁、原審卷第十頁、本院
    九十年四月十八日訊問筆錄），核與證人即到場處理之頂六派出所警員蔡谷聲於
    原審審理時證述：被害人當時頭有一點血跡等情相符（詳原審卷第二三頁），而
    告訴人因此受有受有腦震盪未伴有意識喪失、右側膝前面開放性傷口淺部四×三
    公分、左側臉、頭皮及頸挫傷、皮下瘀血二處三×二公分、三×三公分等二處、
    右側前臂挫傷、皮下瘀血四×一公分、二×二公分、一×一公分共三處、左側手
    挫傷、皮下瘀血二×一公分等傷害，此有告訴人受傷當日（八十九年九月二十八
    日）就醫之仁愛醫院和睦分院診斷證明書一份附卷可稽（詳警卷第五頁）。再參
    以告訴人乙○○○係八十九年十月三十一日即經鑑定為輕度肢障，為被告所知情
    （詳原審卷第二四頁），並有身心障礙手冊一份附卷可佐（詳原審卷第二七頁）
    ，則被告既知告訴人肢體殘障，而告訴人亦高齡達六十三歲，被告猶對告訴人施
    以推拉之手段，豈無認識被告將因此跌倒受傷之故意；況被告所受傷害部位遍及
    膝、臉、頭皮、頸、右前臂、左手等處，更受有腦震盪，已如前開診斷證明書載
    明，足見當時被告推開告訴人時用力之猛，被告辯以僅係拉開告訴人、告訴人立
    足不穩跌倒云云，尚難採信；參以告訴人係被告之母，與被告為骨肉至親，則若
    非確有告訴人指訴之情事，其斷無憑空捏詞誣陷其子即被告之理。此外，被告於
    七十七年間即曾因毆打告訴人（未成傷）犯行，經臺灣嘉義地方法院檢察署檢察
    官起訴，嗣因告訴人撤回告訴，始由法院判決公訴不受理，此有原審法院七十八
    年易字第九三號判決一份在卷可參（詳原審卷第十七頁），則被告傷害告訴人已
    非初次，益證被告前開傷害犯行明確。是被告所辯無非事後卸責之詞，委無足採
    ，本件事證明確，被告犯行堪予認定。
三、告訴人於原審審理時，雖曾陳稱如被告將伊過戶予被告之房屋移轉登記回復其所
    有即可原諒被告，且被告於原審審理時已依告訴人要求將該房屋移轉登記予告訴
    人，此有建物所有權狀一份在卷可憑（詳原審卷第四八頁），惟被告已在臺灣土
    地銀行嘉義分行抵押借款，且不履行清償，有上開銀行催繳通知卷可佐，是告訴
    仍不予原諒被告，併此敘明。
四、查被告甲○○徒手將其母乙○○○推撞路旁停放之車輛，致乙○○○受有傷害。
    核其所為，係犯刑法第二百八十條、第二百七十七條第一項傷害直系血親尊親屬
    罪。
五、原審以被告罪證明確，因予適用刑法第二百七十七條第一項、第二百八十條，罰
    金罰鍰提高標準條例第一條前段規定，並審酌被告身為人子，不思孝親，反以暴
    力加諸其身，違反倫常，係阻止其母親毀損女友機車之動機、目的、手段、曾有
    傷害告訴人之素行、品行、所受刺激、智識程度、所生危害及犯罪後於本院審理
    中願依告訴人要求，將房屋移轉登記予告訴人，此有建物所有權狀一份在卷可憑
    （貸款未還）等一切情狀，量處有期徒刑十月，復敘明公訴人具體求刑有期徒刑
    十月，尚嫌過重。本院經核原判決認事用法，並無不合，量刑亦稱允當。上訴意
    旨，仍執陳詞，指摘原判決不當，為無理由，應予駁回。
據上論斷，應依刑事訴訟法第三百六十八條，判決如主文。
本案經檢察官曾顯智到庭執行職務。
中    華    民    國      九十      年      五      月      十五        日
                                  臺灣高等法院臺南分院刑事第五庭
                                      審判長法官  茆    臺    雲
                                            法官  董    武    全
                                            法官  李    文    福
右正本證明與原本無異。
如不服本判決，應於判決送達後十日內向本院提出上訴狀，其未敘述理由者並應於提
出上訴狀後十日內向本院補提理由書（應附繕本)。
                                      法院書記官  李    良    倩
中    華    民    國      九十      年      五      月      十六        日
附錄法條：
刑法第二百七十七條第一項：傷害人之身體或健康者，處三年以下有期徒刑，拘役或
                          一千元以下罰金。
第二百八十條：對於直系血親尊親屬，犯第二百七十七條或二百七十八條之罪者，加
              重其刑至二分之一。


司法院資訊處製作；財團法人民間司法改革基金會備份。
